臺灣臺中地方法院刑事判決
110年度訴字第738號
公  訴  人  臺灣臺中地方檢察署檢察官
被      告  賴柯汶



上列被告因誣告案件，經檢察官提起公訴（110年度偵字第5159
號），本院判決如下：
    主    文
戊○○無罪。
    理    由
一、公訴意旨略以：被告戊○○係甲○（卷內代號：AB222-A109422
    ，真實姓名年籍詳卷，下稱甲○，經臺灣臺中地方檢察署檢
    察官為緩起訴處分）之前男友。緣甲○於民國109年5月18日
    凌晨0時許，前往甲○之友人丁○○位於臺中市○○區○○○○街0號
    住處，與丁○○聊天後，2人並在該址2樓合意發生性行為（詳
    如臺灣臺中地方檢察署109年度偵字第30997號不起訴處分書
    所載）。然甲○於案發後，恐遭被告戊○○責備及毆打，遂以
    丁○○違反其意願、利用其有服用酒類，指稱丁○○對其趁機強
    制性交。詎被告戊○○知悉甲○與丁○○發生性行為後，心有未
    甘，竟與甲○共同基於意圖使丁○○受刑事處分，而偽造證據
    使用之犯意聯絡，先由被告戊○○於109年7月間之某日，以不
    詳方式取得一通訊軟體之LINE帳號，並使用丁○○之LINE帳號
    相同照片之頭貼，再將該帳號暱稱取名為「Lin」而與丁○○L
    INE帳號之暱稱相同，佯裝為丁○○之LINE帳號（下稱佯裝之L
    INE帳號）後，再前往甲○當時位於臺中市北屯區之租屋處（
    地址詳卷），由甲○提供其手機後，被告戊○○即以甲○之手機
    將該佯裝之LINE帳號加入為好友後，再以不詳之手機或電腦
    設備上之佯裝之LINE帳號與甲○手機上之LINE帳號，進行雙
    邊通訊對話，並參考穿插幾句丁○○曾與甲○之真實對話後，
    而偽造不實之丁○○與甲○之LINE通訊紀錄，將通訊對話擷圖
    後存檔（下稱偽造之證據資料）交付予甲○。嗣於109年9月4
    日，甲○前往警局對丁○○提出妨害性自主告訴，誣告丁○○涉
    犯強制性交、趁機性交罪嫌，並將上開偽造之證據資料交付
    予承辦警員而使用之。嗣該案移送臺灣臺中地方檢察署，經
    臺中地檢署檢察官以109年偵字第30997號案件偵辦後為不起
    訴處分並循線查悉上情，因認被告戊○○涉犯刑法第169條第1
    項之誣告罪嫌。
二、按犯罪事實應依證據認定之，無證據不得認定犯罪事實；不
    能證明被告犯罪者，應諭知無罪之判決，刑事訴訟法第154
    條第2項、第301條第1項分別定有明文。又事實之認定，應
    憑證據，所謂證據，須適於為被告犯罪事實之證明者，始得
    採為斷罪資料，如未能發現相當證據，或證據不足以證明，
    自不能以推測或擬制之方法以為裁判基礎；又認定不利於被
    告之事實，須依積極證據，苟積極證據不足為不利於被告事
    實之認定時，即應為有利於被告之認定，更不必有何有利之
    證據。刑事訴訟法第161條第1項規定：檢察官就被告犯罪事
    實，應負舉證責任，並指出證明之方法。因此，檢察官對於
    起訴之犯罪事實，應負提出證據及說服之實質舉證責任。倘
    其所提出之證據，不足為被告有罪之積極證明，或其指出證
    明之方法，無從說服法院以形成被告有罪之心證，基於無罪
    推定之原則，自應為被告無罪判決之諭知（最高法院30年上
    字第816號、40年台上字第86號及92年台上字第128號判決意
    旨參照)。
三、公訴意旨認被告戊○○涉犯誣告罪嫌，主要係以甲○及丁○○之
    供述、上開偽造之證據資料及臺中地檢署109年度偵字第309
    97號不起訴處分書為主要論據。
四、訊據被告戊○○堅詞否認有何誣告犯行，辯稱：其沒有虛偽設
    立暱稱「Lin」的丁○○LINE帳戶，亦無偽造本案所涉丁○○跟
    甲○的LINE對話，甲○除了向其說有遭到丁○○性侵外，也有跟
    其他朋友說此事等語。經查：
  ㈠甲○有於109年5月18日凌晨0時許，前往丁○○位於臺中市○○區○○○○街0號住處，並與丁○○於該住處2樓發生性行為乙節，業
    據證人甲○及丁○○供證在卷（甲○部分：見109年度偵字第309
    97號卷【下稱第30997號偵卷】第25至33頁、第87至89頁；
    丁○○部分：見第30997號偵卷第19至23頁、第153至155頁）
    ；又甲○所持用之手機中之通訊軟體LINE，有與暱稱「Lin」
    、貼有丁○○頭貼之帳號對話（即起訴書所稱之「偽造之證據
    資料」）等情，亦有甲○與丁○○前開LINE對話擷圖附卷可查
    （見第30997號偵查不公開卷第27至45頁），是此部分之事
    實，均堪認定。
  ㈡就甲○於前揭時、地遭丁○○性侵害乙節，除據甲○前於警詢指
    訴明確，並提出之伊與丁○○上開LINE對話記錄擷圖外，甲○
    亦曾將此事告知證人乙○○，證人乙○○於本院審理時證稱：約
    在109年間，甲○用Instagram（下稱IG）訊息向其表示，伊
    那天出門前喝一點酒，有事想去問丁○○，到丁○○車庫時又買
    冰火水果酒，後來喝醉了，她有去車庫一樓廁所吐，然後走
    上來二樓，剛好旁邊有沙發，她躺在那邊，就被丁○○性侵，
    並傳送伊與丁○○前揭LINE對話記錄擷圖予其；（本院卷第41
    至51頁之對話記錄）就是其與甲○的對話等語（見本院卷第1
    08至113頁、第22至123頁），證人乙○○並提出其所持用之手
    機為據，經本院當庭勘驗結果，甲○確實有於109年7月19日
    傳送訊息與乙○○，且雖乙○○的手機中關於甲○傳送圖片部分
    ，因其IG已遭甲○封鎖鎖而無法讀取，然以證人乙○○手機的I
    G頁面擷圖（見本院卷第135至271頁）與被告所提出證人乙○○供其拍照的手機畫面擷圖（見本院卷第41至51頁）互核結
    果，二者就對話內容、傳送圖片之位置均屬一致，參以證人
    甲○亦於本院審理時證稱：（本院卷第41至51頁）這些訊息
    是其傳給乙○○的，該訊息中Instagram（下稱IG）中暱稱為
    「辰」之人即為其本人，訊息中截圖的內容就是其與丁○○的
    對話，確實是其傳給乙○○的等語（見本院卷第125頁），則
    依證人乙○○之證述及其行動電話中與甲○互傳之IG訊息所示
    ，甲○除於訊息中詳述伊遭丁○○性侵害之事發經過，就甲○、
    丁○○、丁○○之女友及被告如何面對、處理甲○與丁○○發生性
    交行為之種種情況亦綦述甚詳，並有傳送伊與丁○○前開LINE
    對話記錄擷圖予證人乙○○，足證證人乙○○所述，與事實相符
    ，堪以採信。是以，被告陳稱甲○告知伊遭丁○○性侵，並提
    出上開對話內容予其觀看等語，應非子虛。
  ㈢被告亦提出其與甲○於110年3月17日之錄音對話（見本院卷第
    65至66頁）：
被告：檢察官說你傳給警察的，丁○○那個 甲○：你知道丁○○當證人，他說那個不是真的阿 被告：阿你怎麼會說是我用的 甲○：我也被判刑，你知道嗎 被告：啊你怎麼會說是我用的 甲○：我說你也知道這件事 被告：是不是我那時間問你那個 甲○：反正丁○○就是跟法官說那個不是真的，然後現在       我也被判刑 被告：啊你不要拖我阿，拖我幹嘛 甲○：法官說你是我的共犯 被告：不是啊，又不是我用的 甲○：我不能決定啊，我又不是說他沒有他沒有檢察官就       會相信 （…） 被告：不是阿你拖我幹嘛 甲○：檢察官覺得你也知道這件事 被告：沒有，他說是我做的 甲○：做什麼 被告：那個圖是我做出來的，所以那個到底是什麼 甲○：我真的不知道 被告：對嘛，那時候我是不是問你你跟丁○○的對話記錄 ，然後你是不是傳那個給我 甲○：對啊 甲○：反正丁○○就是主張，說那個不是他，說他也忘記 那時候講什麼，可是他說那個對話內容不是他 （…） 被告：啊你一開始就騙我啊，一開始就騙我說他性侵你，       性侵會在一起？ 甲○：就真的有 被告：真的有你還在他在一起，照常理來講 甲○：騙你幹嘛 被告：照常理來講應該是 甲○：如果那時候不是性侵，我幹嘛求你跟我復合 被告：因為他有女朋友啊 甲○：沒有，他那時候分了 被告：我就問你咩，性侵會在一起？看到鬼，對吧，性侵       是害怕 甲○：我問你啊，如果不是性侵的話，我幹嘛跟你求復合 被告：我怎麼知道你在幹嘛，兩邊都想要吧 （…） 被告：所以你那個圖是不是真的那時候跟他對話記錄 甲○：阿不然勒 被告：然後你那時候傳給我 甲○：對啊       反正丁○○現在就是主張，說那個不是他，他說他       忘記那時候講什麼，可是他說那個對話內容不是他 （…） 
　　觀諸前揭對話錄製之時間，係在被告與甲○分手之後，且 甲○已與丁○○交往、懷孕，衡情甲○應與丁○○更為親暱，當無須
    對被告有所畏懼或欺騙為是，然甲○仍堅稱當時確有遭到丁○○性侵害，且擷圖確實為伊與丁○○的對話等語，實可證明前
    開甲○與丁○○之LINE對話記錄擷圖並非被告所偽造，且被告
    亦依據甲○所述而認甲○遭到丁○○性侵害，亦難認被告有何誣
    告丁○○之犯行。
  ㈣而甲○雖於偵查中改稱：該些訊息不是伊與丁○○的對話，並稱
    對話紀錄的來源是被告買了一個LINE帳號，將該帳號大頭貼
    改成丁○○的大頭貼，暱稱改成「Lin」，並以此帳號加其好
    友，再拿伊的手機與該帳號對話，伊知道被告有去買帳號，
    但其不知道被告是用哪支手機或電話聊天，也不知道他用個
    帳號好友聊天的方式為何；是被告拿其的手機，冒充伊與該
    帳號聊天，偽造這些對話記錄的時間，不記得了，地點是在
    其之前的租屋處，當時伊人在床上，沒有在被告旁邊等語（
    見109年度他字第9997號卷第9至11頁）；然而該帳號之暱稱
    「Lin」與頭貼，均與丁○○所使用之暱稱與頭貼相符，業經
    證人丁○○證述在卷（見第30997號偵卷第154頁），則甲○所
    提上開對話擷圖是否果為被告另行取得帳號、偽造，除甲○
    之指訴，別無其他事證可資證明，要難僅以甲○之指訴，即
    遽為被告不利之認定；況且，甲○就自己遭到丁○○利用酒醉
    性侵害乙情，除告知被告、證人乙○○外，亦曾告知其他友人
    ，有被告所提出之甲○與乙○○女友之Line對話記錄在卷可憑
    （見本院卷第53至63頁），倘甲○僅係因擔心遭到被告責罵
    ，則應僅對被告加以隱暪或欺騙即可，又豈會一再向旁人吐
    露遭到丁○○性侵害及救助如何搜證之事；故以甲○就自己是
    否遭到丁○○性侵害乙節，供述前後反覆，實有嚴重瑕疵，其
    於109年11月4日偵查中證詞之憑信性，殊值懷疑。
  ㈤至公訴檢察官另以甲○於疑似性侵乙事發生後3個多月，始打
    電話至113報案，卻不願意配合驗傷採證，僅提出本案偽造
    之對話紀錄作為證據，認甲○提告之時點及動機，顯有可疑
    ，並以甲○於109年11月4日始於偵查中向檢察官表示係受被
    告毆打方式逼迫其要報到學校性平會，甲○不堪遭被告、丁○○當時的女友責罵的壓力，才決定說出實話，並提出109年10
    月15日驗傷單佐證，復以甲○在確認丁○○沒有錄音之情況下
    ，才向丁○○吐露上開對話紀錄係由被告偽造，而認甲○於偵
    查中證述較為可信等語。然查，甲○何以遲至3個月後才打電
    話到113報案，動機確屬可疑，惟由卷附甲○與丁○○之錄音譯
    文、甲○與丁○○女友之友人、甲○與證人乙○○、甲○與其他友
    人之LINE對話記錄擷圖、甲○與被告之錄音譯文等情綜合以
    觀，實不難窺見甲○與丁○○於109年5月19日發生性交行為後
    ，二人間竟因此存有曖昧情愫，及甲○對於丁○○是否要與伊
    交往仍舉棋不定之情，亦造成甲○心境上之游移，是以，甲○
    是否提告、提告之時間、事後翻異供述之原因，恐無法排除
    甲○究係欲與被告繼續交往或轉而與丁○○交往之因素存在，
    況甲○之供述既有前述明顯之瑕疵存在，且甲○經本院合法傳
    拘均未到庭，是亦無從以甲○前開顯有嚴重瑕疵之供述，遽
    為被告不利之認定。
  ㈥末查，就被告與丁○○和解一事，並非被告主動要求，而係證
    人即丁○○阿姨林**君自行起意去找被告談和解，希望被告不
    要找丁○○麻煩，且丁○○告知其與甲○發生性行為是兩情相悅
    等情，業據證人林**君證述在卷（見第30997號偵卷第43至4
    5頁），證人林**君既係事後聽聞證人丁○○所轉述，且主動
    要求與被告和解之目的係為使被告不要找丁○○麻煩，尚無從
    以和解書之簽訂對象並非甲○，即遽為被告不利之認定；況
    且，依證人丁○○所提出之錄音譯文所示（見第30997號偵卷
    第147頁）：
甲  女：他（被告）是問你說，是不是我喝醉了，然後你         躺在我旁邊，然後對我怎樣，然後你點頭。 丁○○：我哪有點頭。 甲  女：跟你講如果那邊監視器還在的話，你真的點頭，         因為我有看到，我真的有看到。 （…） 丁○○：那就是當下沒有聽清楚他在問什麼而已啊。 甲  女：而且還有另外一個重要的點，是那份和解書。 丁○○：蛤？ 甲  女：我說還有一個很重要的點，是那份和解書。 丁○○：和解書又怎樣？ 甲  女：就是他去講說，有那份和解書代表真的有這件         事。 丁○○：可是和… 甲  女：不然為什麼你們會想和解。 丁○○：沒解，和解當初的用意是，因為你不是說被告會         想來打我。 甲  女：我說怕。 丁○○：對啊，怕被告來找我什麼的，所以才會和解啊。 甲  女：你知道和解書上面寫的不是這樣嗎？你看到那份         嗎？ 丁○○：那和解書就是我，就是我們的糾紛就到此為此，         然後就是叫他不能來找我這樣而已啊 甲  女：沒有，上面沒有寫說叫他不能來找你。就只有寫         說什麼男女糾紛和解這樣而已，沒有寫被告 （…） 
    由上可知，被告之所以與林**君和解，應係欲以和解書做 
    為證人丁○○承認對甲○性侵害之事之證據，顯然被告的目的
    並非自利；然而，觀諸簽立該和解書之人並非甲○與丁○○，
    和解之內容亦非明確，則被告與林**君之和解及被告事後究
    竟有無將和解金交予甲○等情，均無從做為認定甲○與丁○○所
    發生之性交行為究竟係合意性交或強制性交，亦無從以之為
    認定被告有為本案偽造證據及誣告之犯行之證明。
　㈦綜上各節，就被告如何偽造檢察官所指之證據資料乙節，除
    甲○前開空泛之指訴外，尚乏其他補強證據可資為憑，揆諸
    前揭最高法院見解，實不得僅以甲○之指述，即推測或擬制
    被告係以甲○指訴之方式偽造前揭證據資料，而為被告不利
    之認定。
五、綜上，檢察官起訴被告涉犯誣告罪犯行所舉之證據，仍存有
    合理懷疑，尚未達通常一般之人均不致於有所懷疑，而得確
    信其為真實之程度者，致使本院無從形成有罪之確信，則依
    罪證有疑利於被告之原則，即不得遽為不利被告之認定。揆
    諸首揭說明，被告此部分犯罪尚屬不能證明，依法應為其無
    罪之諭知，以昭審慎。據上論斷，應依刑事訴訟法第301條
    第1項，判決如主文。
本案經檢察官蔡雯娟提起公訴，檢察官丙○○到庭執行職務。
中　　華　　民　　國　　111 　年　　4 　　月　　27　　日
                  刑事第八庭  審判長法  官  高思大
　　　　　　　　　                  法  官  陳鈴香
                　　　　　　　　　  法  官  江文玉
以上正本證明與原本無異。
如不服本判決應於收受判決後20日內向本院提出上訴書狀，並應
敘述具體理由；其未敘述上訴理由者，應於上訴期間屆滿後20日
內向本院補提理由書（均須按他造當事人之人數附繕本）「切勿
逕送上級法院」。
                                    書記官  黃珮華
中　　華　　民　　國　　111 　年　　4 　　月　　27　　日